【裁判字號】    90,易,2372
【裁判日期】    901114
【裁判案由】    詐欺等
【裁判全文】
臺灣桃園地方法院刑事判決                          九十年度易字第二三七二號
    公  訴  人  臺灣桃園地方法院檢察署檢察官
    被      告  甲○○
右列被告因侵占等案件，經檢察官提起公訴（九十年度偵字第一四三九八號），本院
判決如左：
        主  文
甲○○意圖為自己不法之所有，而侵占自己持有他人之物，處有期徒刑陸月，如易科
罰金以參佰元折算壹日。
        事  實
一、甲○○基於意圖為自己不法之所有，於民國九十年三月一日中午十二時許，在桃
    園縣中壢市○○○路萬泰商業銀行前，將乙○○○所有而交其代領工程尾款新台
    幣（下同）十萬元之中壢郵局提款卡（含密碼０九一一，帳號則為：00000
    000000000）一張，侵占入己。後甲○○復基於意圖為自己不法之所有
    之概括犯意，持乙○○○之前開提款卡，連續於九十年三月十六日，在中壢郵局
    之自動提款機，盜領二萬元（卡片提款）；於九十年三月二十日，在彰化銀行中
    壢分行之自動提款機，盜領六萬元（分三次，每次盜領二萬元，含跨行提款之手
    續費每次七元）；於九十年三月二十一日，在彰化銀行中壢分行之自動提款機，
    盜領一萬五千元（含跨行提款之手續費七元）；於九十年五月二十九日，在彰化
    銀行中壢分行之自動提款機，盜領七萬五千元（分四次，其中三次各盜領二萬元
    、其中一次盜領一萬五千元，含跨行提款之手續費每次七元）；於九十年六月二
    十八日，在彰化銀行中壢分行，盜領六萬元（分三次，每次盜領二萬元，含跨行
    提款之手續費每次七元）。另甲○○亦基於意圖為自己之不法利益之概括犯意，
    持乙○○○之前開提款卡，連續於九十年五月二十五日及九十年五月二十八日，
    在彰化銀行中壢分行之自動提款機，各跨行轉帳十萬元（每次手續費十八元），
    入己之不詳甲存帳戶內。嗣經乙○○○屢次催請甲○○歸還提款卡，甲○○均百
    般推托，後經乙○○○核對存摺後，察覺共計損失四十三萬零一百十三元。
二、案經乙○○○訴由桃園縣警察局平鎮分局報請臺灣桃園地方法院檢察署檢察官偵
    查起訴。
        理  由
一、訊據被告甲○○固坦承有用告訴人乙○○○之提領卡提領及跨行轉帳右開款項，
    然辯稱：伊幫告訴人裝潢其屋，陸陸續續施工到九十年四月份，伊誤認告訴人會
    信任伊幫其繼續提領施工款項云云。惟查：若被告所提領及跨行轉帳之右開款項
    確係用於為告訴人裝潢之施工款，則該款項本為告訴人所應支付者，被告何用於
    九十年七月十五日與告訴人立協議書，自承告訴人僅委託伊提領十萬元之工程「
    尾款」，至於被告用告訴人之提領卡所提領及跨行轉帳之右開款項則係「溢領」
    ，並願於九十年七月廿三日前如數歸還？再者，被告於警訊時亦陳明伊承包告訴
    人住宅之裝潢總價額係二百廿萬元，至九十年三月一日止告訴人已支付了二百十
    萬元，尚欠十萬元，才會將郵局提款卡及密碼交給伊，讓伊去提領十萬元，告訴
    人當時尚告訴伊如果錢不夠要告知告訴人，其又於檢察官偵訊時自承確有盜領告
    訴人右開款項，告訴人既明確地僅委由被告提領十萬元作為支付被告之工程尾款
    ，被告亦明知此事實，且告訴人尚告知被告「若錢不夠要告訴伊」，被告猶在未
    告知告訴人之情況下即逕行動用多達四十三萬餘元之款項，其之盜領犯意至明，
    其於本院辯稱其係「誤認」告訴人會信任伊幫其繼續提領施工款項云云，核無足
    採。況被告之意既係其多提領之四十三萬餘元款項係其為告訴人裝潢之追加工程
    款，其追加何項工程、價款如何計算、何時完工等重要之契約事項，均應先告知
    告訴人，經告訴人同意追加，被告始得動工，否則如何與追加前之主裝潢契約區
    分？其於本院空口辯稱有何「追加」裝潢之工程，殊與契約訂定之意大相背謬，
    不得憑以作為其脫免刑事罪責之理由。末查，告訴人指陳其多次向被告催討提款
    卡，然被告都不歸還，被告於警訊時亦自承告訴人曾分別於九十年五月、六月間
    向其二度催討提款卡，其第一次回答沒有帶，第二次回答慢兩天再還，「因我想
    把錢存回去以後再還她」，然其乃又於九十年六月底之六月廿八日再跨行提領六
    萬元，可見被告將該提款卡侵占之意圖甚明，亦可見被告於本院所辯「誤認」云
    云，核屬虛構。綜上，被告辯詞無非臨訟卸責之詞，不足採信，此外，並有告訴
    人所提出之前開協議書一份、告訴人所有之帳號為0000000000000
    0號中壢郵局郵政存簿儲金簿之內頁明細共三紙，在卷可稽，本件事證明確，被
    告犯行足堪認定。
二、核被告所為，係犯刑法第三百三十五條第一項之侵占罪、第三百三十九條之二第
    一項之以不正方法由自動付款設備取得他人之物罪（卡片提款及跨行提款部分）
    、第三百三十九條之二第二項之以不正方法由自動付款設備得財產上不法利益罪
    （跨行轉帳部分）。被告所犯多次以不正方法由自動付款設備取得他人之物罪、
    以不正方法由自動付款設備得財產上不法利益罪，各係時間緊接，所犯各係構成
    要件相同之罪名，顯係基於概括犯意為之，為連續犯，各應論以一罪，並均應依
    刑法第五十六條之規定，加重其刑。被告所犯前開各罪間，互有方法結果之牽連
    關係，為牽連犯，應依刑法第五十五條之規定，從最重之侵占罪處斷。爰審酌被
    告侵占之財物之屬性及價值、被告盜領及轉帳之金額、其之行為對被害人所生之
    危害、行為手段等一切情狀，量處如主文所示之刑，並諭知易科罰金之折算標準
    。
據上論斷，應依刑事訴訟法第二百九十九條第一項前段，刑法第三百三十五條第一項
、第三百三十九條之二第一項、第二項，第五十五條、第四十一條第一項前段，罰金
罰鍰提高標準條例第一條前段、第二條，判決如主文。
本案經檢察官陳美華到庭執行職務
中      華      民      國      九十      年    十一    月    十四      日
                                臺灣桃園地方法院刑事第一庭
                                    法  官    曾  雨  明
右正本證明與原本無異。
如不服本判決，應於判決送達後十日內向本院提出上訴狀( 應附繕本 )，上訴於
臺灣高等法院。
                                      書記官    戴  育  萍
中        華        民        國     九十    年   十一   月    廿二    日
附論罪科刑依據之法條：
刑法第三百三十五條第一項
意圖為自己或第三人不法之所有，而侵占自己持有他人之物者，處五年以下有期徒刑
、拘役或科或併科一千元以下罰金。
刑法第三百三十九條之二第一項、第二項
意圖為自己或第三人不法之所有，以不正方法由自動付款設備取得他人之物者，處三
年以下有期徒刑、拘役或一萬元以下罰金。
以前項方法得財產上不法之利益或使第三人得之者，亦同。


司法院資訊處製作；財團法人民間司法改革基金會備份。
